臺灣苗栗地方法院刑事判決
111年度交易字第235號
公  訴  人  臺灣苗栗地方檢察署檢察官
被      告  鄧晨宇


上列被告因過失傷害案件，經檢察官提起公訴（110年度調偵字
第445號），因被告於本院準備程序中，就被訴之事實為有罪之
陳述，經本院告知簡式審判程序意旨，並聽取當事人之意見後，
裁定改依簡式審判程序審理，判決如下：
    主    文
鄧晨宇汽車駕駛人，無駕駛執照駕車，犯過失傷害罪，處有期徒
刑參月，如易科罰金，以新臺幣壹仟元折算壹日。
    犯罪事實
一、鄧晨宇原考領之普通小客車汽車駕駛執照業經依法吊銷，竟
    仍於民國110年4月13日15時44分許，駕駛車牌號碼000-0000
    號自用小客車，沿苗栗縣苗栗市莊敬街77巷東南往西北方向
    行駛，行經莊敬街77巷與莊敬街無號誌之交岔路口欲通過莊
    敬街左偏向駛往苗栗市精武街時，本應注意汽車行駛至無號
    誌路口，應減速慢行、作隨時停車之準備，且支線道車應暫
    停讓幹線道車先行，而依當時天候晴、日間自然光線、柏油
    路面乾燥無缺陷、無障礙物、視距良好，並無不能注意之情
    事，竟疏未注意及此，貿然前行；適有謝琇媞騎乘車牌號碼
    000-0000號普通重型機車，沿苗栗縣苗栗市莊敬街西南往東
    北方向行駛至上開路口，亦疏未減速慢行、作隨時停車之準
    備，2車因此發生碰撞，致謝琇媞人車倒地，受有背部挫傷
    合併第五胸椎、第二、四腰椎壓迫性骨折、右側肩胛骨位閉
    鎖性骨折、右側肋骨多處骨折之傷害。
二、案經謝琇媞告訴臺灣苗栗地方檢察署檢察官偵查起訴。
    理    由
壹、證據能力之說明
    本件被告鄧晨宇所犯非死刑、無期徒刑或最輕本刑有期徒刑
    三年以上之罪，亦非高等法院管轄第一審案件，且於準備程
    序進行中，被告先就被訴事實為有罪之陳述，經告以簡式審
    判程序之旨，並聽取當事人之意見後，本院依刑事訴訟法第
    273條之1第1項之規定，裁定改行簡式審判程序，是本件之
    證據調查，依刑事訴訟法第273條之2規定，不受同法第159
    條第1項、第161條之2、第161條之3、第163條之1及第164條
    至第170條規定之限制，合先敘明。
貳、實體方面
一、認定犯罪事實所憑之證據及理由：
  ㈠上開犯罪事實，訊據被告於偵查、本院準備程序及審理中均
    坦承不諱，核與告訴人謝琇媞於警詢、檢察事務官詢問時證
    述之情節大致相符（見他卷第33、83至85頁，調偵卷第59至
    63頁），並有道路交通事故現場圖、道路交通事故調查報告
    表㈠、㈡、現場照片、大千綜合醫院乙種診斷證明書、臺灣苗
    栗地方檢察署檢察事務官勘驗筆錄、監視器錄影畫面翻拍照
    片、交通部公路總局新竹區監理所竹苗區車輛行車事故鑑定
    會鑑定意見書、交通部公路總局111年8月26日路覆字第1110
    090872A號函、苗栗縣○○000○0○00○○○道○○0000000000號函在
    卷可稽（見他卷第13、17至71、77頁，調偵卷第23至29、35
    至40頁，本院卷第31、41頁），足認被告之任意性自白與事
    實相符，堪以採信。
  ㈡按行車速度，依速限標誌或標線之規定，無速限標誌或標線
    者，應依下列規定：二、行經設有彎道、坡路、狹路、狹橋
    、隧道、學校、醫院標誌之路段、道路施工路段、泥濘或積
    水道路、無號誌之交岔路口及其他人車擁擠處所，或因雨霧
    致視線不清或道路發生臨時障礙，均應減速慢行，作隨時停
    車之準備；汽車行駛至交岔路口，其行進、轉彎，應依下列
    規定：二、行至無號誌或號誌故障而無交通指揮人員指揮之
    交岔路口，支線道車應暫停讓幹線道車先行。未設標誌、標
    線或號誌劃分幹、支線道者，少線道車應暫停讓多線道車先
    行；車道數相同時，轉彎車應暫停讓直行車先行；同為直行
    車或轉彎車者，左方車應暫停讓右方車先行。但在交通壅塞
    時，應於停止線前暫停與他方雙向車輛互為禮讓，交互輪流
    行駛，道路交通安全規則第93條第1項第2款、第102條第1項
    第2款分別訂有明文。查被告於本件事故發生時，駕駛車輛
    上路，理應依上開規定謹慎駕車；且事故發生當時天候晴、
    日間自然光線、路面乾燥無缺陷、無障礙物、視距良好，客
    觀上並無不能注意之情事；然其竟疏未注意上開規定，駕車
    通過事發路口而未減速慢行、亦未禮讓幹線道（即苗栗縣苗
    栗市莊敬街）上告訴人騎乘之機車先行，終致告訴人騎乘機
    車行至該路口見狀閃避不及發生碰撞，顯有過失行為甚明。
    又告訴人因而受有背部挫傷合併第五胸椎、第二、四腰椎壓
    迫性骨折、右側肩胛骨位閉鎖性骨折、右側肋骨多處骨折之
    傷害，亦有告訴人之診斷證明書附卷可考（見他卷第13、77
    頁），是被告之過失行為導致告訴人受有本案傷害，應具有
    相當因果關係。
  ㈢故本案事證明確，被告犯行堪予認定，應依法論科。
二、論罪科刑：
  ㈠按汽車駕駛人，無駕駛執照駕車、酒醉駕車、吸食毒品或迷
    幻藥駕車、行駛人行道或行經行人穿越道不依規定讓行人優
    先通行，因而致人受傷或死亡，依法應負刑事責任者，加重
    其刑至二分之一，道路交通管理處罰條例第86條第1項定有
    明文。該條項規定係就刑法基本犯罪類型，於加害人為汽車
    駕駛人，於從事駕駛汽車之特定行為時，因而致人傷亡之特
    殊行為要件予以加重處罰，已就刑法各罪犯罪類型變更之個
    別犯罪行為予以加重，而成另一獨立之罪名，自屬刑法分則
    加重之性質。查被告之汽車駕駛執照業經依法吊銷一節，有
    證號查詢汽車駕駛人資料附卷可考（見本院卷第51頁）；是
    本案被告無駕駛執照駕車，因而致人受傷，依法應負刑事責
    任。核被告所為，係犯道路交通管理處罰條例第86條第1項
    、刑法第284條前段之汽車駕駛人，無駕駛執照駕車，過失
    傷害罪。公訴意旨認被告僅犯刑法第284條前段之過失傷害
    罪，雖有未洽，惟其社會基本事實同一，且經本院於審理時
    告知被告所涉罪名及法條，給予當事人辯論之機會（見本院
    卷第59頁），已足保障被告充分行使訴訟上防禦權，爰依法
    變更起訴法條。
  ㈡刑之加重、減輕事由：
　　⒈被告無駕駛執照駕車，因而致人受傷，應依道路交通管理
      處罰條例第86條第1項規定，加重其刑。
　　⒉被告於車禍發生後，在警方尚未發覺犯罪前停留於現場協
      助處理，並於警方到場時當場承認為肇事人乙節，業據被
      告於警詢時陳述明確（見他卷第31頁），並有道路交通事
      故調查報告表㈡可佐（見他卷第37頁），進而接受裁判，
      得認被告對於未發覺之罪自首而受裁判，爰依刑法第62條
      前段規定減輕其刑；並依法先加後減之。
  ㈢爰以行為人之責任為基礎，審酌被告無駕駛執照駕車上路，
    行經事發路口時，疏未減速慢行、又未禮讓幹線道車輛先行
    ，致與告訴人騎乘之機車發生碰撞，造成告訴人受有傷害，
    實有不該；兼衡其犯後坦承犯行之態度、態度尚佳，暨其行
    為之動機、目的、手段，及自陳國中畢業之智識程度，現從
    事外送業、每月收入約新臺幣4萬元，需照顧罹癌母親之家
    庭生活狀況（見本院卷第66頁），而告訴人所受傷害非輕、
    對本案量刑之意見（見本院卷第60頁），與被告就本案事故
    發生之過失責任程度（被告為肇事主因、告訴人為肇事次因
    ，可參考本院卷第31、41頁之交通部公路總局函、苗栗縣政
    府函），另被告因賠償金額差距而未能成立和解等一切情狀
    ，量處如主文所示之刑，並諭知易科罰金之折算標準，以資
    懲儆。
據上論斷，應依刑事訴訟法第273條之1第1項、第299條第1項前
段、第300條，道路交通管理處罰條例第86條第1項，刑法第284
條前段、第62條前段、第41條第1項前段，刑法施行法第1條之1
第1項，判決如主文。
本案經檢察官石東超提起公訴，檢察官林宜賢到庭執行職務。
中　　華　　民　　國　　111 　年　　10　　月　  12　　日
                  刑事第三庭  法  官  申惟中
以上正本證明與原本無異。　　　　　　　　　　　　　　　　如不服本判決應於收受判決後20日內向本院提出上訴書狀，並應敘述具體理由。其未敘述上訴理由者，應於上訴期間屆滿後20日內向本院補提理由書(均須按他造當事人之人數附繕本)「切勿逕送上級法院」。告訴人或被害人如對本判決不服者，應具備理由請求檢察官上訴，其上訴期間之計算係以檢察官收受判決正本之日期為準。　　　　　　　　　　　　　　　　　　　　　　　      　　　　　　　　　　　　書記官　陳邦旗　　　　　　
中　　華　　民　　國　　111 　年　　10　　月　　12　　日
附錄本案論罪科刑法條：
中華民國刑法第284條
因過失傷害人者，處1年以下有期徒刑、拘役或10萬元以下罰金
；致重傷者，處3年以下有期徒刑、拘役或30萬元以下罰金。

道路交通管理處罰條例第86條
汽車駕駛人，無駕駛執照駕車、酒醉駕車、吸食毒品或迷幻藥駕
車、行駛人行道或行經行人穿越道不依規定讓行人優先通行，因
而致人受傷或死亡，依法應負刑事責任者，加重其刑至二分之一
。
汽車駕駛人，在快車道依規定駕車行駛，因行人或慢車不依規定
，擅自進入快車道，而致人受傷或死亡，依法應負刑事責任者，
減輕其刑。